【裁判字號】    89,訴,1538
【裁判日期】    900313
【裁判案由】    重傷害
【裁判全文】
臺灣臺北地方法院刑事判決                        八十九年度訴字第一五三八號
    公  訴  人  臺灣臺北地方法院檢察署檢察官
    被      告  己○○
    指定辯護人  甲○
右列被告因重傷害案件，經檢察官提起公訴（八十九年度偵字第一九六七七號），甲○判決如左：
    主  文
己○○使人受重傷未遂，處有期徒刑貳年捌月。扣案之空塑膠罐壹個沒收。
    事  實
一、己○○於民國八十九年十月四日晚上八時許，在臺北市○○區○○街十六巷六號
    一樓，因細故與同居人丙○○發生口角，心生不滿，前往附近商店購得鹽酸一瓶
    返回上址後，又與丙○○發生爭執，己○○明知鹽酸係化學性強烈腐蝕酸液，可
    蝕人肌膚肉骨，易併發感染，足以毀人容貌身體，竟因丙○○摑掌其臉頰，憤而
    萌生重傷害之犯意，持上開所購鹽酸潑灑丙○○，致丙○○受有左肩、左臂、左
    腋下二至三度化學性灼傷合併感染，占體表面積百分之三之普通傷害，而未生重
    傷害之結果；丙○○為防止己○○再行潑灑鹽酸，與之發生拉址時，己○○又不
    慎持該瓶鹽酸潑及自房間內走出來勸架之乙○○、戊○○及丁○○（未據告訴）
    ，致乙○○受有臉部、背部、右臂、右胸二至三度化學性灼傷，占體表面積百分
    之十三之普通傷害，戊○○受有臉、右臂、胸部二至三度化學灼傷，占體表面積
    百分之一．五及左眼化學性灼傷併點狀角膜炎之普通傷害。
二、案經乙○○、戊○○訴由臺北市政府警察局松山分局報請臺灣臺北地方法院檢察
    署檢察官偵查起訴。
    理  由
一、訊據被告己○○坦承在右揭時地，持鹽酸潑及丙○○、乙○○、戊○○及丁○○
    ，過失傷害乙○○、戊○○之事實，惟矢口否認有使丙○○受重傷之故意，辯稱
    ：伊當天到臺北市○○區○○街十六巷六號一樓看到丙○○在打牌，乙○○在旁
    邊看，伊問乙○○何以在該處看打牌，丙○○聽了不高興就打伊，伊才去買洗廁
    所用的鹽酸，想說丙○○如果再打伊，就要跟丙○○拼命，伊購得鹽酸後回到新
    東街上址，丙○○阻止進入，二人又爭吵互毆，導致提在手上之鹽酸因伊坐倒下
    去壓到蓋子而噴出，伊自己也噴得滿頭滿手，並非刻意要潑灑丙○○云云。惟查
    ：
（一）右揭事實，業據告訴人乙○○指訴：我到客廳看到被告與丙○○在爭吵，跑進
      麻將間要告訴他人，還在客廳旁邊時，見到被告由皮包拿東西出來，但沒有看
      到後續潑灑丙○○的動作，我在麻將間聽到被告叫我出來，我出來時，就見到
      被告滑倒撞到腳踏車，站起來時在我右邊手持鹽酸罐潑到我，我當時正要轉身
      離開，所以都潑到右臉頰等語在卷。與證人丙○○到庭結證：被告誤會我與乙○○有糾葛，被告原先過去看我們打牌，我沒有打他，只是勸被告人家在打牌
      不要在旁邊吵鬧，我不知被告去買鹽酸，之後被告回新東街上址，我還是勸被
      告不要吵鬧，我當時有打被告一巴掌，被告就從皮包內拿出以塑膠袋包裝之鹽
      酸罐潑向我，我沒有看到被告開蓋子的動作，她一拿出來就潑向我上半身，潑
      到我的頭及手臂，被告並無跌倒致鹽酸不小心流出來的情形，她確實是潑向我
      ，當時旁邊並沒有別人，是乙○○等人聽到我們吵鬧，才跑出來，當時我和被
      告在拉扯，鹽酸因此掉在地上，潑灑出來而傷及乙○○等人，被告在潑我鹽酸
      之前，並沒有摔倒，只是潑我鹽酸之後才因拉扯倒地：：，她沒有要傷害別人
      的意思等語互核相符。證人戊○○、丁○○亦均到院結稱：被告持鹽酸不慎潑
      灑其二人，非故意傷害等語明確（均見甲○八十九年十二月十九日訊問筆錄）
      。
（二）而被告潑灑鹽酸所為，造成丙○○受有左肩、左臂、左腋下二至三度化學性灼
      傷合併感染，占體表面積百分之三之傷害；致乙○○受有臉部、背部、右臂、
      右胸二至三度化學性灼傷，占體表面積百分之十三之傷害；另導致戊○○受有
      臉、右臂、胸部二至三度化學性灼傷，占體表面積百分之一．五及左眼化學性
      灼傷併點狀角膜炎之傷害，分別有國軍松山醫院附設民眾診療服務處診斷證明
      書二紙、國軍八０七總醫院附設民眾診療服務處診斷證明書存根、長庚紀念醫
      院診斷證明書各一紙及照片數幀附卷可稽。另丙○○、乙○○遭被告以鹽酸潑
      灑後，雖受有上開化學性灼傷傷害，惟接受擴創手術後，目前病情穩定，無功
      能障礙，有國軍松山醫院八十九年十二月二十八日（八九）濟行（六）四三一
      八號函覆之病歷摘要記錄可稽。戊○○遭被告以鹽酸潑灑後，雖亦受有臉、右
      臂、胸部二至三度化學性灼傷傷害，惟以急診燒傷處置後，併於門診追蹤，無
      身體機能喪失之情況，亦有同醫院八十九年十二月二十九日（八九）濟行（六
      ）四三四五號函覆之病歷摘要記錄足憑；另其因左眼角膜炎之傷害至財團法人
      長庚紀念醫院急診就醫，視力檢查結果國際標準壹點貳，亦有該醫院九十年二
      月七日（八九）長庚院法字第０九二一號函在卷可按。按稱重傷害者，謂係以
      毀敗視能、聽能、語能、味能、嗅能、或一肢以上之機能或生殖機能或其他於
      身體或健康有重大不治或難治之傷害而言，刑法第十條第四項第一至六款分別
      定有明文；被害人丙○○、乙○○、戊○○遭被告以鹽酸潑及之身體部位，既
      無功能障礙或喪失身體機能情形，堪認其三人所受傷害應為普通傷害。
（三）被告固然辯以無重傷害故意，係因坐倒下去壓到瓶蓋致鹽酸噴出，不小心潑灑
      到丙○○等人云云。惟證人丙○○堅指被告因遭其摑掌，憤而自皮包內取出鹽
      酸向其潑灑，潑及其頭部及手臂，並非因跌倒致鹽酸不小心流出來等語；證人
      乙○○亦證述於客廳看到被告與丙○○在爭吵，跑進麻將間前，見到被告由皮
      包拿東西出來等語；且揆諸丙○○之診斷證明書及受傷照片，其受傷部位係於
      左肩、左臂、左腋下等處，傷勢復呈面狀而非點狀，苟被告所辯提在手上之鹽
      酸因其坐倒下去壓到蓋子而不小心噴出為真，丙○○遭鹽酸潑及之身體部位，
      豈有可能位於左肩、左臂、左腋下等身體上半部位，且呈面狀傷勢！而鹽酸係
      化學性強烈腐蝕酸液，可蝕人肌膚肉骨，易併發感染，足以毀人容貌身體，造
      成重傷害之結果，為一般人可得預見，被告坦承購買鹽酸之動機係因丙○○案
      發當日毆打伊，並意圖於丙○○再毆打伊時，持鹽酸與丙○○拼命，而其確於
      遭丙○○摑掌後，隨即取出鹽酸潑向丙○○，由此足徵被告對於丙○○確有重
      傷害之故意無訛，所辯要屬卸責飾詞，不足採信。至於被告持鹽酸潑及乙○○
      、戊○○部分，雖乙○○於甲○調查時指稱：被告曾叫我從麻將間出來，所以
      可能是故意潑灑我等語，惟其偵訊時已指述被告並非刻意向其潑灑鹽酸明確在
      卷（見八十九年十月十九日偵訊筆錄），參諸證人丙○○復於甲○證稱：乙○○等人聽到我們吵鬧，才跑出來，當時我和被告在拉扯，鹽酸因此掉在地上，
      潑灑出來而傷及乙○○等人，她沒有要傷害別人的意思等語，應認被告並無使
      乙○○、戊○○二人受重傷之故意，而係過失傷及該二人無誤，併此敘明。
  綜上所述，本案事證明確，被告犯行堪以認定，應依法論科。
二、被告基於重傷害犯意對丙○○潑灑鹽酸，惟僅造成普通傷害之結果，核係犯刑法
    第二百七十八條第一項、第三項之使人受重傷未遂罪；其持鹽酸不慎潑及乙○○
    、戊○○，所為係犯刑法第二百八十四條第一項前段之過失傷害罪。公訴人認被
    告對乙○○、戊○○潑灑鹽酸之行為，係犯刑法第二百七十七條第二項之傷害致
    重傷罪，惟被告應無傷害乙○○、戊○○之故意，係過失傷害該二人，已如前述
    ，公訴人論以傷害致重傷罪，尚有未洽，惟起訴事實相同，爰依法變更起訴法條
    。被告基於一重傷害之決意，對丙○○潑灑鹽酸，惟同時過失潑及前來勸架之乙○○、戊○○，致該三人均受有普通傷害之結果，係屬一行為同時觸犯上開二罪
    名，應依刑法第五十五條前段想像競合之規定，從一重之使人受重傷未遂罪處斷
    。又其對丙○○潑灑鹽酸部分，公訴人似認因未據告訴，故未予起訴，惟甲○認
    被告該部分所為，係犯使人受重傷未遂罪，非屬告訴乃論之罪，且該部分與過失
    傷害乙○○、戊○○之起訴事實有想像競合犯之裁判上一罪關係，為起訴效力所
    及，是應併予審究。被告雖已著手重傷害行為之實施，惟未生重傷害之結果，其
    犯罪尚屬未遂，爰依刑法第二十六條前段之規定，按既遂犯之刑度減輕其刑。爰
    審酌被告犯罪後未能坦承犯行，惟態度尚稱良好，因一時氣憤未加思慮而罹刑章
    ，與被害人丙○○係男女朋友關係，所為對被害人等身心均造成傷害，尤其傷及
    被害人乙○○右側臉部，影響容貌甚鉅，並參酌被害人丙○○未提出告訴，被害
    人戊○○當庭表示願意宥恕被告，暨被告之生活狀況、品行、智識程度、犯罪之
    動機、目的、刺激、手段等一切情狀，量處如主文所示之刑。扣案之空塑膠罐一
    個，係被告所有，為盛裝鹽酸之供犯罪所用之物，業據被告供明在卷，爰依刑法
    第三十八條第一項第二款之規定，宣告沒收。
據上論斷，應依刑事訴訟法第二百九十九條第一項前段、第三百條，刑法第二百七十
八條第三項、第一項、第二百八十四條第一項前段、第五十五條、第二十六條前段、
第三十八條第一項第二款，罰金罰鍰提高標準條例第一條前段，判決如主文。
本案經檢察官葉惠燕到庭執行職務
中      華      民      國    九十    年      三      月      十三      日
                                  臺灣臺北地方法院刑事第四庭
                                      法  官  吳靜怡
右正本證明與原本無異。
如不服本判決，應於判決送達後十日內，向甲○提出上訴狀。
                                      書記官  李春松
中      華      民    國    九十    年      三      月      十三      日
附錄本案論罪科刑法條全文：
中華民國刑法第二百七十八條 (重傷罪)
使人受重傷者，處五年以上十二年以下有期徒刑。
犯前項之罪因而致人於死者，處無期徒刑或七年以上有期徒刑。
第一項之未遂犯罰之。
中華民國刑法第二百八十四條 (過失傷害罪)
因過失傷害人者，處六月以下有期徒刑、拘役或五百元以下罰金，致重傷者，處一年
以下有期徒刑、拘役或五百元以下罰金。
從事業務之人，因業務上之過失傷害人者，處一年以下有期徒刑、拘役或一千元以下
罰金，致重傷者，處三年以下有期徒刑、拘役或二千元以下罰金。


司法院資訊處製作；財團法人民間司法改革基金會備份。
